臺灣高等法院臺南分院刑事判決　　　　 96年度上易字第397號
上　訴　人　臺灣嘉義地方法院檢察署檢察官
上　訴　人
即　被　告　丙○○
被　　　告　甲○○
上列上訴人因被告傷害案件，不服臺灣嘉義地方法院96年度易字
第196號中華民國96年5月18日第一審判決（起訴案號：臺灣嘉義
地方法院檢察署九十五年度偵字第五四八二號），提起上訴，本
院判決如下：
    主  文
原判決撤銷。
丙○○犯傷害罪，處有期徒刑肆月，減為有期徒刑貳月，如易科
罰金，以銀元佰元即新臺幣玖佰元折算壹日。
甲○○犯傷害罪，處有期徒刑月，減為有期徒刑壹月又拾伍日
，如易科罰金，以銀元佰元即新臺幣玖佰元折算壹日。
    事  實
一、丙○○、甲○○二人均在嘉義市○區○○路一五一號前擺設
    攤位，於民國九十五年六月二十三日上午七時十分許，二人
    因擺設攤位問題發生爭執，丙○○竟基於普通傷害之犯意，
    數度欲進入甲○○之攤位內毆打甲○○，而甲○○旋亦基於
    普通傷害之犯意，由所擺設之攤位內衝出，並以左手臂強力
    勾勒住丙○○之脖子，二人即開始拉扯發生肢體衝突，期間
    二人之身體曾因拉扯而撞及攤位及丙○○之貨車，且二人曾
    分開，而丙○○則再趨前揮拳毆打甲○○，致甲○○因而受
    有左側臉頰及下頷部擦傷、左上臂擦傷、左側胸部紅腫及右
    側大腿紅腫之傷害，丙○○則受有背部挫傷及多處瘀傷之傷
    害。
二、案經丙○○、甲○○訴由嘉義市警察局第二分局報告臺灣嘉
    義地方法院檢察署檢察官偵查起訴。
    理  由
一、按被告以外之人於審判外之陳述，經當事人於審判程序同意
    作為證據，法院審酌該言詞陳述或書面陳述作成時之情況，
    認為適當者，亦得為證據。當事人、代理人或辯護人於法院
    調查證據時，知有第一百五十九條第一項不得為證據之情形
    ，而未於言詞辯論終結前聲明異議，視為有前項之同意，刑
    事訴訟法第一百五十九條之五定有明文。查證人鄧容如、陳
    彩雲、被告彼此間基於證人身份所為指訴，被告二人均對之
    表示同意作為證據，而本院審酌該等審判外陳述作成當時之
    過程、內容、功能等情況綜合判斷，認具備合法可信之適當
    性保障而具證據能力，得採為認定事實之基礎，合先敘明。
二、訊據被告丙○○、甲○○均不否認於上開時地發生爭執，被
    告甲○○並坦承有將被告丙○○壓制在貨車擋風玻璃前，然
    均矢口否認有何傷害之犯行，被告丙○○辯稱：伊並未毆打
    被告甲○○，當時係遭被告甲○○持鐵條自後方毆打背部，
    並自後方抱住伊，且毆打伊背部及胸部云云；被告甲○○則
    以：當時被告丙○○欲衝入攤位內毆打伊，遭旁人阻擋二次
    ，第三次即以水果丟伊，且徒手毆打伊頭部、身體，用腳踢
    伊身體二、三下，伊有用手擋，後來就將被告丙○○壓在貨
    車擋風玻璃前，伊並未抱住或毆打被告丙○○等語。
三、經查：
（一）被告二人上開肢體衝突之全部過程，業經原審當庭勘驗設
      於案發地點附近路口之監視錄影器所拍攝案發當時之畫面
      屬實，且全程未見有何人持被告丙○○所稱之鐵條攻擊他
      人，有審判筆錄一份在卷可稽（參見審判筆錄第三頁），
      而證人鄧容如於原審證稱：被告丙○○要打被告甲○○，
      伊去勸架拉開二人，渠等就結束了云云，顯與事實不符，
      係迴護被告二人之詞，尚難憑採。另被告丙○○固供稱畫
      面中穿著橘色上衣之人係被告甲○○，然辯稱伊並非畫面
      中穿著黑色上衣之人，惟畫面中穿著橘色上衣之人係被告
      甲○○，穿著黑色上衣之人係被告丙○○之情，業據被告
      甲○○陳明在卷，且被告二人並一致供稱二人僅發生過此
      次衝突，證人鄧容如亦證稱當天僅見到被告二人吵架（參
      見原審卷44-49頁），是堪認畫面中發生肢體衝突之穿著
      橘色上衣者係被告甲○○，穿著黑色上衣者係被告丙○○
      無誤。
（二）而由該監視錄影畫面顯示出案發當時被告甲○○並非遭被
      告丙○○拉至攤位外，而係於被告丙○○遭旁人阻擋無法
      進入被告甲○○攤位內後，主動離開攤位衝向被告丙○○
      ，並先以左手臂強力勾勒住被告丙○○之脖子，再與被告
      丙○○發生拉扯，且於拉扯過程中撞及攤位及貨車；被告
      丙○○則除在發生肢體衝突前已先有數度欲進入被告甲○
      ○之攤位內毆打被告甲○○之舉動外，在與被告甲○○拉
      扯過程中，並有向被告甲○○揮拳毆打之動作，顯見被告
      二人均互有傷害對方身體之犯意，至為灼然。且被告丙○
      ○所舉證之證人乙○○於本院審理時，亦證述被告二人互
      有拉扯等語。被告二人上開所辯均屬事後圖卸之詞，不足
      採信。
（三）此外，並有證人陳彩雲於偵查中之證詞及現場相關位置圖
      一紙、路口監視錄影畫面翻拍照片四張、盧亞人醫院出具
      之診斷證明書、嘉義醫院出具之傷害診斷書各一紙附卷可
      憑（參見原審卷45、46頁、偵卷第28頁、第29頁、警卷第
      26頁至第28頁、第23頁、第24頁）。而被告二人上開基於
      傷害對方身體之犯意所為之互相拉扯、撞及他物或揮拳毆
      打等行為，亦確致對方即被告甲○○因而受有左側臉頰及
      下頷部擦傷、左上臂擦傷、左側胸部紅腫及右側大腿紅腫
      之傷害，被告丙○○則受有背部挫傷及多處瘀傷之傷害，
      是本件事證明確，被告二人傷害之犯行均堪認定。
四、被告二人行為後，刑法業經修正公布，而於九十五年七月一
    日生效施行，其中第三十三條第五款有關罰金之最低數額部
    分，刑法分則編各罪所定罰金之貨幣單位原為銀元，修正前
    刑法第三十三條第五款規定：「罰金：（銀元）一元以上」
    ，而銀元與新臺幣間之折算，依現行法規所定貨幣單位折算
    新臺幣條例規定，以銀元一元折算新臺幣三元；修正後刑法
    第三十三條第五款則規定：「罰金：新臺幣一千元以上，以
    百元計算之」；經比較修正前、後之規定，修正後刑法第三
    十三條第五款所定罰金之最低數額，較之修正前提高，自以
    修正前刑法第三十三條第五款規定有利於被告二人，依刑法
    第二條第一項前段之規定，應依修正前規定論處。
五、核被告二人所為，均係犯刑法第二百七十七條第一項之普通
    傷害罪。被告所犯，係於中華民國九十六年四月二十四日前
    ，而無該減刑條例第三條不得減刑事由，符合減刑規定，依
    法減其宣告刑。
六、原判決以被告犯行事證明確，因予論罪科刑，故非無見，惟
    查：被告所犯，係於中華民國九十六年四月二十四日前，符
    合減刑規定，原審未及審酌，依法減其宣告刑，容有未洽。
    檢察官上訴意旨，認原判決量刑過重，為被告二人利益上訴
    ，被告丙○○上訴，否認犯罪，雖均非可取，惟原判決既有
    可議，應由本院撤銷改判。爰審酌被告二人犯罪之動機、目
    的、手段、造成對方所受傷害之程度、犯後均矢口否認犯行
    亦未賠償對方所受損害之態度、智識程度、生活狀況及係由
    被告丙○○先數度欲進入被告甲○○之攤位內毆打被告甲○
    ○，被告甲○○始由所擺設之攤位內衝出與被告丙○○拉扯
    發生肢體衝突等一切情狀，分別量處如主文所示之刑並依法
    減刑。又被告二人犯罪時之刑法第四十一條第一項前段規定
    ：「犯最重本刑為五年以下有期徒刑以下之刑之罪，而受六
    個月以下有期徒刑或拘役之宣告，因身體、教育、職業、家
    庭之關係或其他正當事由，執行顯有困難者，得以一元以上
    三元以下折算一日，易科罰金。」，被告二人行為時之易科
    罰金折算標準，修正前罰金罰鍰提高標準條例第二條前段（
    現已刪除）規定，就其原定數額提高為一百倍折算一日，則
    本件被告二人行為時之易科罰金折算標準，應以銀元三百元
    折算一日，經折算為新臺幣後，應以新臺幣九百元折算為一
    日。惟九十五年七月一日修正公布施行之刑法第四十一條第
    一項前段則規定：「犯最重本刑為五年以下有期徒刑以下之
    刑之罪，而受六個月以下有期徒刑或拘役之宣告者，得以新
    臺幣一千元、二千元或三千元折算一日，易科罰金。」，比
    較修正前後之易科罰金折算標準，以九十五年七月一日修正
    公布施行前之規定，較有利於被告二人，爰依刑法第二條第
    一項前段規定，均適用修正前刑法第四十一條第一項前段諭
    知易科罰金之折算標準。
七、據上論斷，應依刑事訴訟法第三百六十九條第一項前段、第
    三百六十四條、第二百九十九條第一項前段，刑法第二條第
    一項前段、第二百七十七條第一項，修正前刑法第四十一條
    第一項前段，刑法施行法第一條之一第一項、第二項前段，
    修正前罰金罰鍰提高標準條例第二條前段，現行法規所定貨
    幣單位折算新臺幣條例第二條、中華民國九十六年罪犯減刑
    條例第二條第一項第三款、第七條第一項、第九條，判決如
    主文。
本案經檢察官趙中岳到庭執行職務。
中　　華　　民　　國　　96　　年　　9 　　月　　18　　日
                  刑事第五庭    審判長法　官  楊明章
                                      法　官  顏基典
                                      法　官  楊子莊
以上正本證明與原本無異。
不得上訴。
　　　　　　　　　　　　　　　　　　　書記官  王全龍
中　　華　　民　　國　　96　　年　　9 　　月　　18　　日
附錄所犯法條：
中華民國刑法第277條
（普通傷害罪）
傷害人之身體或健康者，處3年以下有期徒刑、拘役或1千元以下
罰金。
犯前項之罪因而致人於死者，處無期徒刑或7年以上有期徒刑；
致重傷者，處3年以上10年以下有期徒刑。
